最　高　行　政　法　院　判　決　　　　　　　　　　九十一年度判字第五○六號
　　原　　　告　鄭陳阿汶即工享砂石行
　　被　　　告　宜蘭縣稅捐稽徵處
　　代　表　人　甲○○
右當事人間因營業稅事件，原告不服中華民國財政部台財訴第000000000號
再訴願決定，提起行政訴訟。本院判決如左：
　　主  文
再訴願決定、訴願決定及原處分（復查決定）均撤銷。
訴訟費用由被告負擔。
　　事  實
緣原告無進貨實事實，而取得虛設行號荃翔工程有限公司（下稱荃翔公司）開立之民
國八十三年一月份ＵＡ00000000號、ＵＡ00000000號ＵＡ0000
0000號、ＵＡ00000000號統一發票四紙，銷售額合計新臺幣（下同）三
、四八三、九五四元（未含稅），做為進項憑證，申報扣扺銷項稅額一七四、一九七
元，致逃同額漏營業稅，經宜蘭縣警聯合查緝小組依據臺北市稅捐稽徵處通報資料，
於八十四年十月二十三日查獲。被告據以核定補徵營業稅一七四、一九七元，並按所
漏稅額處以八倍罰鍰計一、三九三、五○○元（計至百元止）。原告不服，申請復查
，未獲變更，一再訴願，遞遭決定駁回，遂提起行政訴訟。茲摘敘兩造訴辯意旨於次
：
原告起訴意旨略謂：原告於八十三年一月間購進砂石，取得荃翔公司所立發票四紙，
係於實際交貨時拿來報銷，並依會計流程支付支票，被告以兌現人陳建中供稱收受原
告支票可能係兌換票據云云，即聽信單方片面之詞，否決交易事實，未公平對待兩方
。原告支付貨款之支票，有銷貨人公司名稱、抬頭，若陳建中所辯係兌換票據所為，
亦係與銷貨人荃翔公司間之關係，非與原告間之關係。原告給付荃翔公司支票六紙，
總計金額三、六五八、一五一元，其中貨款三、四八三、九五四元，營業稅一七四、
一九七元，如係交換票據所為，怎可能與銷貨金額一樣，再訴願決定採信被告說詞，
顯違一般經驗法則。原告八十三年度營業收入總額為一七一、六三四、一七二元，百
分之九十八係交付利陽實業股份有限公司（下稱利陽公司），交付方式依其工地所在
供應，若無進貨事實，該工程如何完工。依司法院釋字第三三七號解釋，企業取得虛
設行號發票，須有真正漏稅事實，稅捐機關才可對企業補稅。而虛設行號若有向稅捐
機關報繳稅款，則使用虛設行號發票企業即無漏稅，依行政法院判字一六七○號判決
意旨，原告有進貨及付款事實，取得虛設行號開立之發票，開立發票之營業人已依法
報繳營業稅，無逃漏之嫌。又依行政法院八十七年度判字一二八號判決，原告已善盡
徵信責任，爰請判決撤銷原處分，以維民益等語。
被告答辯意旨略謂：原告無進貨事實，於八十三年一月涉嫌取得虛設行號荃翔公司所
開立之ＵＡ00000000號等四紙統一發票，做為進項憑證，扣扺銷項稅額，金
額三、四八三、九五四元，違反營業稅法第十五條、第十九條規定，致虛報進項稅額
一七四、一九七元，有案附談話筆錄、統一發票、工程合約書及臺灣高等法院八十四
年度上訴字第二○八六號刑事判決書在卷可稽。被告依營業稅法第十九條第一項第一
款、第三十三條第一款、第五十一條第五款及財政部八十三年七月九日台財稅第八三
一六○一三七一號函釋，剔除不得扣扺銷項稅額之憑證，發單補徵營業稅一七四、一
九七元外，並按其虛報進項稅額處八倍罰鍰一、三九三、五○○元（計至百元），應
無不合。次查虛設行號荃翔公司負責人車航青因虛開不實發票幫助他人逃漏稅，經臺
灣高等法院以違反稅捐稽徵法第四十二條第一項等規定，判決有罪在案，荃翔公司顯
無實際從事交易，原告自無向其購進砂石之可能。原告雖聲稱業已支付進項稅額及貨
款予荃翔公司，然據關係人陳建中於八十六年九月九日談話筆錄，否認與原告有交易
，且收受稅額及貨款等情事觀之，足證原告所言確向荃翔公司進貨云云，係臨訟推諉
之詞，不足採信。按當事人主張有利於己之事實者，就其事實有舉證責任，民事訴訟
法第二百七十七條定有明文。本件原告既未能對其確與荃翔公司交易並支付系爭稅額
及貨款等有利於己之事，提出相當之積極事證，以實其說，而被告則提出關係人陳建
中之談話筆錄及臺灣高等法院刑事判決書等證據，原處分即無違誤。原告復執前詞，
重為主張，核不足採。其訴為無理由，請予駁回等語。
　　理  由
本件被告代表人業已更換，被告陳明由新代表人甲○○承受訴訟，於法無違，應予准
許，合先敘明。本件被告以原告無進貨事實，而涉嫌取得虛設行號荃翔公司開立之八
十三年一月份ＵＡ00000000號等統一發票四紙，銷售額合計三、四八三、九
五四元（未含稅），做為進項憑證，申報扣扺銷項稅額一七四、一九七元，致逃同額
漏營業稅，而據以核定補徵營業稅一七四、一九七元，並按所漏稅額處以八倍罰鍰計
一、三九三、五○○元（計至百元止），固非無見。然查被告認定荃翔公司係虛設行
號所憑證據為臺灣高等法院八十四年度上訴字第二○八六號刑事判決。該判決係認定
車航青係荃翔公司負責人，明知荃翔公司並無實際售貨之交易事實，竟自八十二年九
月間起至八十二年十二月間止，虛開不實銷貨之統一發票予波電企業股份有限公司等
商家，作為進貨憑證。惟原告取得荃翔公司統一發票之時間為八十三年一月份，不在
該刑事判決認定之範圍，自難憑該判決認定原告所取得之統一發票內容不實。而陳建
中（被告指稱係荃翔公司經理）八十六年九月九日於被告處所為談話筆錄，僅稱其在
黃埔開發股份有限公司上班，代表該公司與原告等交易，不知荃翔公司情形，荃翔公
司售與原告系爭砂石部分並不知情。原告開立之支票僅一張存入其帳戶，可能係兌換
票據等語。其既不知荃翔公司情形，自不足以根據該筆錄認定荃翔公司未銷售原告系
爭砂石。況原告主張當年度有銷售砂石與利陽公司之事實，並於訴願時提出供應契約
書影本為證，所稱假若屬實，其有銷貨，衡情自應有進貨，是縱令荃翔公司未銷售系
爭砂石與原告，似亦難以斷定原告必無進貨。至於原告有否取得縣內土石採取許可，
與原告有否購進砂石轉售之事實認定無關。綜上所述，被告認定原告無進貨事實而涉
嫌取得虛設行號荃翔公司開立系爭統一發票，做為進項憑證，申報扣扺銷項稅額一七
四、一九七元，致逃同額漏營業稅，尚嫌率斷，其核定補徵營業稅一七四、一九七元
，並處以八倍罰鍰一、三九三、五○○元，即有違誤，一再訴願決定，未予糾正，亦
有未洽，原告執此爭執，為有理由，應由本院將原處分（復查決定）撤銷，由被告詳
為調查，另為妥適處分，以昭折服。
據上論結，本件原告之訴為有理由，爰依行政訴訟法第二條、行政訴訟法第九十八條
第三項前段，判決如主文。
中　　華　　民　　國　　九十一　　　年　　  四　　　　月　　　四　　　　日
                    最 高 行 政 法 院  第 一 庭
                                審 判 長 法  官　　　黃　綠　星
                                         法  官      黃　合　文
                                         法  官　　　蔡　進　田
                                         法  官　　　黃　璽　君
                                         法  官　　　廖　宏　明
右  正  本  證  明  與  原  本  無  異
　　　　　　　　　　　　　　　　　　　　 法院書記官　邱  彰  德
中　　華　　民　　國　　九十一　　　年　　　四　　　　月　　　四　　　　日
